臺灣雲林地方法院刑事判決　　　　　　 95年度簡上字第209號
上　訴　人　臺灣雲林地方法院檢察署檢察官
被　　　告　甲○○
上列上訴人因被告傷害案件，不服本院斗六簡易庭95年度六簡字
第470 號中華民國95年10月23日第1 審判決（聲請案號：95年度
偵字第3656號），提起上訴，本院管轄之第2 審合議庭判決如下
：
    主  文
原判決撤銷。
甲○○連續傷害人之身體，處有期徒刑伍月，如易科罰金，以銀
元參佰元折算壹日。
    犯罪事實
一、甲○○與乙○○原係夫妻關係，雙方於民國94年10月間已離
    婚。於94年12月4 日上午11時許，在雲林縣斗六市○○路「
    麥當勞」兒童休息室內，2 人因探視子女問題發生言語衝突
    ，甲○○竟基於傷害人身體之概括犯意，先徒手毆打乙○○
    之頭部及臉部，使乙○○因而受有頭部外傷併腦震盪、臉部
    瘀傷、鼻骨骨折、頭部血腫、腹部挫傷及背部併腎臟挫傷之
    傷害；陪同乙○○前往上開「麥當勞」而在場之乙○○母親
    丙○○○見狀後，不甘自己女兒受毆，上前欲加勸阻時，甲○○竟仍基於同上犯意，再次徒手毆打丙○○○，使丙○○○亦因而受有頭皮血腫及左手指擦傷之傷害。
二、案經乙○○及丙○○○訴由臺灣雲林地方法院檢察署檢察官
    偵查後聲請以簡易判決處刑。
    理  由
壹、程序事項：
  一、告訴人乙○○及丙○○○提出之刑事告訴狀1 份，屬被告
      以外之人於審判外之書面陳述，被告甲○○於審判程序又
      不同意作為證據，且無刑事訴訟法第159 條之1 至第159
      條之5 規定之例外情形，則依同法第159 條第1 項規定，
      自不得作為證據。
  二、對於檢察官所提出告訴人乙○○及丙○○○之診斷證明書
      ，被告不同意作為證據，經查，醫院診斷證明書係病患就
      診或就醫時，醫生就其診斷治療病患結果，應病患之要求
      所出具之診斷證明書，其所記載之內容具有個案性質，並
      非醫生於其醫療業務過程中所製作之紀錄文書，而屬於被
      告以外之人在審判外之陳述，為傳聞證據，不屬於刑事訴
      訟法第159 條之4 第2 款所稱之特信性文書，是告訴人乙○○及丙○○○之診斷證明書均無證據能力。
  三、對於被告所提出其本身之診斷證明書，檢察官不同意作為
      證據，而同上二、之理由，被告之診斷證明書亦無證據能
      力。
貳、實體事項：
  一、訊據被告甲○○固供承與告訴人乙○○原是夫妻，雙方已
      離婚，94年12月4 日上午11時30分許，有在雲林縣斗六市
      ○○路麥當勞兒童休息室內，因子女問題與告訴人乙○○
      發生爭執，雙方有拉扯，然矢口否認涉有何傷害犯行，辯
      稱：之前因車禍受傷，本身並無很多力氣，且那時是不小
      心跌倒弄傷乙○○，不是故意打她，當時伊也有被打受傷
      ，也沒打丙○○○，不知丙○○○為何受傷，況丙○○○
      自己所稱之受傷部位、原因與其病歷所載亦不同云云。
  二、惟查，上開犯罪事實有下列證據可資證明：
    (一)被告傷害告訴人乙○○部分：
      1.證人即告訴人乙○○於本院審理時證述：94年12月4 日
        我9 點多到麥當勞，被告10點多到，後來我跟小孩去遊
        戲間，被告過來要幫他照相，叫他出去，是大約快11點
        ，我兒子不肯出去，被告不知為何就衝進用拳頭打我，
        他一直用拳頭攻擊我頭部，鼻子很痛，一直流血，那時
        候我有點意識模糊，已經趴在地上，沒有力氣，我抱著
        小孩，被告一直踢我腹部，還踹我背部，要我鬆手等語
        （本院95簡上209 號卷第69頁至第73頁），已明確證述
        94年12月4 日上午11時許，確實有在雲林縣斗六市○○
        路「麥當勞」兒童休息室內，遭被告徒手毆打成傷之事
        實。
      2.證人丙○○○於本院審理時證述：94年12月4 日我有和
        乙○○到斗六麥當勞，我們本來在那邊吃東西，小孩跑
        去滑梯那裡玩，我看我女兒和孫子在那邊，我進去看，
        被告打她，用腳踢她，我也有看到我女兒鼻子流血等語
        （本院95簡上209 號卷第73頁背面至第75頁），亦明確
        證述告訴人乙○○確有在上開時、地遭被告毆打之情，
        且與證人乙○○所述情節互核相符。
      3.告訴人乙○○之國立臺灣大學醫學院附設醫院雲林分院
        95年12月29日臺大雲分歷字第0950009234號函及所附之
        病歷影本1 份（本院95簡上209 號卷第34頁至第41頁）
        ，可證明告訴人乙○○確有於94年12月4 日前往醫院就
        醫，經醫師診斷確實受有頭部外傷併腦震盪、臉部瘀傷
        、鼻骨骨折、頭部血腫、腹部挫傷及背部併腎臟挫傷之
        傷害，與證人乙○○上開證述之致傷原因及傷勢相符；
        另參以病歷上所載證人乙○○到醫院急診時間為94年12
        月4 日中午12時40分許，與證人乙○○所言遭被告毆打
        一事，就時間點上，亦無矛盾之處。
      4.被告雖辯稱之前有因車禍受傷，手沒力氣云云，惟被告
        係於94年11月23日發生車禍，當時僅受有右手擦傷、右
        小腿扭傷、左手擦傷及1 公分撕裂傷之傷害，傷勢堪屬
        輕微，並不影響其行動能力，傷口復原約須2 至3 週等
        情，有財團法人佛教慈濟綜合醫院大林分院96年1 月17
        日慈醫大林文字第0960000119號函及所附之病情說明書
        及病歷影本各1 份（本院95簡上209 號卷第42頁至第51
        頁）附卷可稽，另本件案發日距離被告車禍發生日已超
        過10日，被告因車禍造成之傷勢應已可幾近復原，況被
        告仍能以手抱小男孩，足見被告並無因其之前車禍受傷
        即完全無法傷害他人之可能，其此部分所辯難認可採。
      5.被告雖又辯稱當天也有遭告訴人乙○○打，且有受傷云
        云，惟被告於94年12月4 日所受者僅係後頭皮挫傷及嘴
        唇1 公分裂傷之傷害，傷勢甚輕微等情，有洪揚醫院95
        年12月26日95洪字第46號函及所附病歷資料影本（本院
        95簡上209 號卷第25頁至第33頁）在卷可憑，以被告性
        別為男性，身材體型均較身為女性、個性嬌小之告訴人
        乙○○高大、強健有力，被告又非身受重傷，行動能力
        不便之人，則告訴人乙○○顯無足夠力氣毆打被告成傷
        之可能，反有可能是被告與告訴人拉扯之際不慎造成之
        傷害。但反觀告訴人乙○○所受傷害部位多處，傷勢嚴
        重，絕非單純是被告跌倒時不小心揮到所可能造成，是
        證人乙○○上開證述內容應為可採，其所受傷害應係遭
        被告故意毆打所致，亦甚明確。
      5.此外，復有本院民事通常保護令1 份（他卷第6 頁至第
        8 頁）附卷可參。
      6.綜上所述，被告確有故意毆打告訴人乙○○之犯行，已
        可認定。
    (二)被告傷害告訴人丙○○○部分：
      1.證人即告訴人丙○○○於本院審理時證述：94年12月4
        日我有和乙○○到斗六麥當勞，有看到被告打我女兒，
        用腳踢她，我跟他說不要打我女兒，他就用手很大力從
        我頭上打下，打了頭都暈了等語（本院95簡上209 號卷
        第73頁背面至第75頁），已明確證述94年12月4 日上午
        ，確實有在雲林縣斗六市○○路「麥當勞」兒童休息室
        內，遭被告徒手毆打頭部成傷之事實。
      2.證人乙○○於本院審理時證述：我有聽到我媽媽說，你
        為何打我女兒，我媽媽說連我你都打等語（本院95簡上
        209 號卷第73頁），亦明確證述告訴人丙○○○確有在
        上開時、地遭被告毆打之情，且與證人乙○○所述情節
        互核相符。
      3.告訴人丙○○○之國立臺灣大學醫學院附設醫院雲林分
        院95年12月29日臺大雲分歷字第0950009234號函及所附
        之病歷影本1 份（本院95簡上209 號卷第52頁至第59頁
        ），可證明告訴人丙○○○確有於94年12月4 日前往醫
        院就醫，經醫師診斷確實受有頭皮血腫及左手指擦傷之
        傷害。
      4.被告雖辯稱告訴人丙○○○於本院審理時所證述致傷原
        因是被打，被打部位是頭部左側，與其病歷資料所載是
        「頭撞到牆」、「頭部右側受傷」不符，是告訴人丙○○○所述不可採云云，惟告訴人丙○○○於急診就醫時
        ，除向醫師主訴「頭撞到牆」外，尚有主訴「與家人有
        爭執」，其急診病歷上亦有記載「被打」字樣等情，有
        上開告訴人丙○○○之病歷影本可稽，此部分尚難認告
        訴人丙○○○前後指訴不符。再證人即告訴人丙○○○
        於本院審理時雖證述被打部位是頭部左側，病歷是記載
        頭部右側及手指受傷，然因人之記憶或有因時間久遠而
        模糊之時，則證人丙○○○於接受詰問時，既距離案發
        時間已相隔1 年以上，其所言遭毆打部位或稍有不同，
        然此仍為可容許之誤差範圍，既然證人丙○○○就事件
        發生之主要過程已詳細說明，且與證人乙○○所述並無
        不同，僅部分小細節所述有異，亦未影響全盤事實之認
        定，另被告於案發日既有與告訴人丙○○○發生肢體衝
        突，則告訴人丙○○○手指之傷，顯有可能是為防禦被
        告之毆打時所造成，則證人丙○○○所述應認無重大瑕
        疵，仍應堪採信。
      5.另參以告訴人丙○○○所受傷害程度及部位，亦可證其
        應有受被告故意毆打。
      6.綜上所述，被告確有故意毆打告訴人丙○○○之犯行，
        亦堪認定。
    (三)綜上所述，被告所辯顯係事後卸責之詞，不足採信，本件
      事證明確，被告毆打告訴人乙○○及丙○○○之犯行，均
      應堪認定。
  三、論罪科刑之理由：
    (一)按行為後法律有變更者，適用行為時之法律，但行為後之
      法律有利於行為人者，適用最有利於行為人之法律，現行
      刑法第2 條第1 項定有明文。查刑法業於94年1 月7 日修
      正，同年2 月2 日公布，95年7 月1 日施行，是被告行為
      後，法律顯已有變更。而刑法第2 條規定乃與刑法第1 條
      罪刑法定主義契合，而貫徹法律禁止溯及既往原則，係規
      範行為後法律變更所生新舊法律比較適用之準據法，是刑
      法第2 條本身雖經修正，但刑法第2 條既屬適用法律之準
      據法，本身尚無比較新舊法之問題，應一律適用裁判時之
      現行刑法第2 條規定以決定適用之刑罰法律，先予敘明。
      又以本次刑法修正之比較新舊法，應就罪刑有關之共犯、
      未遂犯、想像競合犯、牽連犯、連續犯、結合犯，以及累
      犯加重、自首減輕暨其他法定加減原因（如身分加減）與
      加減例等一切情形，綜其全部罪刑之結果而為比較，而從
      刑附屬於主刑，除法律有特別規定者外，依主刑所適用之
      法律，最高法院95年5 月23日著有95年度第8 次刑庭會議
      決議可資參照。經查：
      1.刑法分則編各罪所定罰金之貨幣單位原為銀元，且依修
        正前刑法第33條第5 款規定，罰金刑為1 銀元以上，而
        有關罰金倍數之調整及銀元與新臺幣之折算標準，則定
        有「罰金罰鍰提高標準條例」及「現行法規所定貨幣單
        位折算新臺幣條例」，除罰金以1 銀元折算3 元新臺幣
        外，並將72年6 月26日以前修正之刑法部分條文罰金數
        額提高2 至10倍，其後修正者則不再提高倍數，修正後
        刑法第33條第5 款則將罰金刑提高為新臺幣1 千元以上
        ，並以百元計算之，且因刑法第33條第5 款所定罰金貨
        幣單位既已改為新臺幣，刑法分則編各罪所定罰金之貨
        幣單位亦應配合修正為新臺幣，且考量刑法修正施行後
        ，不再適用「現行法規所定貨幣單位折算新臺幣條例」
        ，為使刑法分則編各罪所定罰金之最高數額與刑法修正
        前趨於一致，爰增訂刑法施行法第1 條之1 規定，將刑
        法分則編各罪所定罰金之貨幣單位均改為新臺幣，並將
        72年6 月26日以前修正之刑法部分條文罰金數額提高為
        30倍，其後修正者則提高為3 倍，是以刑法分則編各罪
        所定罰金刑之最高數額，於上開規定修正後仍屬一致，
        並無不同，但其罰金刑之最低數額，則比修正前提高，
        自以修正前之規定對行為人較為有利。
      2.被告於行為時即修正前刑法第41條第1 項前段規定：「
        犯最重本刑為5 年以下有期徒刑以下之刑之罪，而受6
        個月以下有期徒刑或拘役之宣告，因身體、教育、職業
        、家庭之關係或其他正當事由，執行顯有困難者，得以
        1 元以上3 元以下折算一日，易科罰金」，又依95年5
        月17日修正前罰金罰鍰提高標準條例第2 條規定，就其
        原定數額提高為100 倍折算1 日，則被告行為時之易科
        罰金折算標準，應以銀元300 元折算1 日，經折算為新
        臺幣後，應以新臺幣900 元折算為1 日。惟94年2 月2
        日修正公布之刑法第41條第1 項前段則規定：「犯最重
        本刑為5 年以下有期徒刑以下之刑之罪，而受6 個月以
        下有期徒刑或拘役之宣告者，得以新臺幣1 千元、2 千
        元或3 千元折算1 日，易科罰金。」比較修正前後之易
        科罰金折算標準，以修正前之刑法規定，較有利於被告
        。
      3.刑法第56條連續犯之規定業於94年2 月2 日修正公布刪
        除，是於新法修正施行後，被告之數犯罪行為，即須分
        論併罰。此刪除雖非犯罪構成要件之變更，但顯已影響
        行為人刑罰之法律效果，自屬法律有變更，依新法第2
        條第1 項規定，比較新、舊法結果，以適用刪除前連續
        犯規定較有利於被告。
      4.綜上所述，經依刑法第2 條第1 項之規定綜合比較新舊
        法結果，並依法律應一體適用，不得割裂適用原則，以
        修正前之刑法規定對被告較為有利，自應依修正前之刑
        法規定對被告為論罪科刑。
    (二)核被告甲○○所為傷害告訴人乙○○及丙○○○之行為，
      均係犯刑法第277 條第1 項之普通傷害罪。
    (三)被告先後傷害告訴人乙○○及丙○○○之犯行時間緊接，
      犯罪構成要件相同，顯係基於概括犯意反覆為之，為連續
      犯，應依修正前刑法第56條規定以一罪論，並加重其刑。
    (四)被告先後毆打告訴人乙○○及丙○○○之行為係連續犯，
      原審認係1 行為觸犯數罪名之想像競合犯，尚有未洽；檢
      察官上訴意旨指摘原審判決不當，認為被告毆打告訴人2
      人係分別起意而為，應為數罪，原審量刑過輕等語，雖亦
      未妥而無理由，然被告既係連續犯，依法應加重其刑，且
      犯罪情節已較原審認定之情形為重，自應將原判決撤銷改
      判。
    (五)爰審酌被告為大專學歷，教育程度中上，不知理性解決問
      題，竟為探視子女問題，不惜在子女面前與前妻及前岳母
      大打出手，成為子女錯誤示範，影響幼小子女身心健全發
      展，且犯後猶不知反省，仍矢口否認犯行，態度不佳，及
      告訴人2 人所受傷害程度等一切情狀，量處如主文第2 項
      所示之刑，並諭知易科罰金之折算標準。
據上論斷，應依刑事訴訟法第455 條之1 第1 項、第3 項、第45
2 條、第369 條第1 項前段、第364 條、第299 條第1 項前段，
刑法第2 條第1 項、第277 條第1 項、修正前刑法第56條、第41
條第1 項前段，刑法施行法第1 條之1 第1 項、第2 項，判決如
主文。
本案經檢察官丁○○到庭執行職務。
中　　華　　民　　國　　96　　年　　2 　　月　　27　　日
                  刑事第三庭    審判長  法　官  劉國賓
                                        法　官  王素珍
                                        法　官  廖淑華
以上正本證明與原本無異。
本案不得上訴。
                                        書記官  張菀純
中　　華　　民　　國　　96　　年　　3 　　月　　2 　　日
附錄法條：刑法第277條
刑法第277條（普通傷害罪）
傷害人之身體或健康者，處 3 年以下有期徒刑、拘役或 1 千元
以下罰金。
犯前項之罪因而致人於死者，處無期徒刑或 7 年以上有期徒刑
；致重傷者，處 3 年以上 10 年以下有期徒刑。
